臺灣高等法院民事裁定
110年度上字第591號
上  訴  人  黃福昇  

訴訟代理人  涂惠民律師
上列上訴人與被上訴人新北市政府養護工程處等間請求排除侵害
等事件，上訴人對於中華民國111年1月19日本院110年度上字第5
91號判決，提起上訴，本院裁定如下：
    主  文
上訴人應於本裁定送達後五日內，補繳第一、二、三審裁判費共
新臺幣叁萬叁仟陸佰伍拾玖元，逾期不補正，即以裁定駁回其上
訴。
    理  由
一、按訴訟標的之價額，由法院核定；核定訴訟標的之價額，以
    起訴時之交易價額為準；無交易價額者，以原告就訴訟標的
    所有之利益為準；訴訟標的之價額不能核定者，以民事訴訟
    法第466條所定不得上訴第三審之最高利益額數加十分之一
    定之，民事訴訟法第77條之1第1項、第2項、第77條之12分
    別定有明文。司法院於民國91年1月29日以（91）院臺廳民
    一字第03075號函將不得上訴第三審之利益額數，提高為新
    臺幣（下同）150萬元，故訴訟標的之價額不能核定者，應
    以165萬元定之。又以一訴主張數項標的者，其訴訟標的之
    價額合併計算之；但所主張之數項標的互相競合或應為選擇
    者，其訴訟標的價額，應依其中價額最高者定之，同法第77
    條之2第1項亦有明文。又不真正連帶債務之數債務人具有同
    一目的，而對債權人各負全部給付之義務，然各債務有其不
    同發生之原因，債權人以一訴主張該不同發生原因之法律關
    係，而為不真正連帶之聲明，核屬上開條文所稱之「主張之
    數項標的互相競合」，其訴訟標的價額，應依其中價額最高
    者定之（最高法院104年度台抗字第72號裁定意旨參照）。
    而向第二審或第三審法院上訴，依第77條之13規定，加徵裁
    判費10分之5，同法第77條之16第1項前段亦有明定，此為起
    訴及提起上訴之必要程式。
二、上訴人起訴請求排除侵害等訴訟，變更起訴聲明：㈠被上訴
    人新北市政府養護工程處（下稱新北養工處）應將坐落新北
    市○○區○○段○○○段000000000000000000○地號（下稱1005、10
    03-1、1023-1地號）土地上，如新北市樹林地政事務所109
    年4月10日土地複丈成果圖（下稱附圖）所示藍線水泥護欄
    ；及1003-1地號土地上，如附圖所示綠線一般護欄（鋁製長
    條，釘置於數個依序間隔基座之鋼筋混凝土圓柱體）予以拆
    除。㈡⒈新北養工處應將1005、1003-1、1023-1等地號土地上
    ，如附圖所示編號1005⑵面積20平方公尺、1003-1⑴面積13平
    方公尺、1003-1⑹面積24平方公尺、1003-1（11）面積44平
    方公尺、1023-1⑴面積4平方公尺等水溝予以挖除，並將凹處
    以中等品質土壤予以填平，與右側土地齊高；及將占用土地
    返還予上訴人。⒉被上訴人新北市三峽區公所（下稱三峽區
    公所）應將1005、1003-1、1023-1等地號土地上，如附圖所
    示編號1005⑵面積20平方公尺、1003-1⑴面積13平方公尺、10
    03-1⑹面積24平方公尺、1003-1（11）面積44平方公尺、102
    3-1⑴面積4平方公尺等水溝予以挖除，並將凹處以中等品質
    土壤予以填平，與右側土地齊高；及將占用土地返還予上訴
    人。⒊任一被上訴人為上揭挖除水溝、填土回復土地原狀、
    返還土地等行為，其他被上訴人同免同一給付之責。㈢新北
    養工處應將1005、1003-1、1023-1地號土地、坐落新北市○○
    區○○段○○○段000000地號土地（下稱1024-1地號土地）上，
    所管理如附圖所示編號1005⑶面積67平方公尺、1003-1⑵面積
    16平方公尺、1003-1⑸面積102平方公尺、1003-1⑽面積159平
    方公尺、1023-1⑵面積4平方公尺、1024-1面積18平方公尺等
    道路柏油予以刨除；並返還占用土地予上訴人。㈣⒈新北養工
    處應將1005地號土地上，如附圖所示編號1005⑴面積27平方
    公尺土堆之廢棄土石予以清除，回復土地原狀。⒉被上訴人
    交通部公路總局（下稱公路總局）應將1005地號土地上，如
    附圖所示編號1005⑴面積27平方公尺土堆之廢棄土石予以清
    除，回復土地原狀。⒊任一被上訴人為上揭清除土石回復土
    地原狀行為，其他被上訴人同免同一給付之責。㈤新北養工
    處應就坐落新北市○○區○○段○○○段0000地號土地（下稱1003
    地號土地）、1003-1等地號土地上，如附圖所示編號1003-1
    、1003-1⑻、1003⑴等土堆，設置防止土石流失、墜落防護設
    備（見原審卷一第335至339頁）。原審判決駁回上訴人之請
    求，上訴人不服，提起全部上訴（見本院卷第37至41頁）；
    復經本院為上訴人全部敗訴之判決，上訴人不服，提起第三
    審上訴。
三、上訴人之訴訟標的價額，聲明㈠係財產權爭訟而無法核定其
    訴訟標的價額，依民事訴訟法第77條之12規定，核定訴訟標
    的價額為165萬元；聲明㈡為上開不動產於起訴時之交易價額
    ，並就所為不真正連帶之聲明，擇一就其中最高者定之，無
    庸合併計算，而核定為12萬3,500元（即650元×20平方公尺＋
    1,300元×81平方公尺＋1,300元×4平方公尺＝12萬3,500元）；
    聲明㈢為上開不動產於起訴時之交易價額，核定為48萬8,050
    元（即650元×67平方公尺＋1,300元×277平方公尺＋1,300元×4
    平方公尺＋4,400元×18平方公尺＝48萬8,050元）；聲明㈣為上
    開不動產於起訴時之交易價額，並就所為不真正連帶之聲明
    ，擇一就其中最高者定之，無庸合併計算，核定為1萬7,550
    元（即650元x27平方公尺=1萬7,550元）；聲明㈤係財產權爭
    訟而無法核定其訴訟標的價額，依民事訴訟法第77條之12規
    定，核定訴訟標的價額為165萬元；故訴訟標的價額核定為3
    92萬9,100元（即165萬元＋12萬3,500元＋48萬8,050元＋1萬7,
    550元＋165萬元＝392萬9,100元），應徵第一審裁判費3萬9,9
    07元、第二審裁判費5萬9,860元、第三審裁判費5萬9,860元
    。
四、上訴人僅繳納第一審裁判費3萬1,492元、第二審裁判費4萬7
    ,238元、第三審裁判費4萬7,238元，有裁判費收據可稽（見
    原審卷一第9頁、本院卷第35頁、外放證物），尚欠第一審
    裁判費8,415元（即3萬9,907元－3萬1,492元＝8,415元）、第
    二審裁判費1萬2,622元（即5萬9,860元－4萬7,238元＝1萬2,6
    22元）、第三審裁判費1萬2,622元（即5萬9,860元－4萬7,23
    8元＝1萬2,622元），合計3萬3,659元（即8,415元＋1萬2,622
    元＋1萬2,622元＝3萬3,659元）未據繳納，茲限上訴人於本裁
    定送達後5日內，如數向本院補繳，逾期未補正，即裁定駁
    回其上訴，爰裁定如主文。
中　　華　　民　　國　　111 　年　　 4　　 月　　21 　日
                  民事第十九庭  
                      審判長法  官  魏麗娟
                            法  官  張婷妮
                            法  官  潘進柳
正本係照原本作成。
核定訴訟標的價額部分，如不服裁定得於收受送達後10日內向本
院提出抗告狀，並繳納抗告費新臺幣1千元。
命補繳裁判費部分不得抗告。
中　　華　　民　　國　　111 　年　　4 　　月　　21　　日

   　　　　　　　　　　　　書記官  廖婷璇